臺灣高等法院刑事判決
110年度上訴字第630號
上  訴  人  臺灣臺北地方檢察署檢察官
上  訴  人  
即  被  告  張偉銘


上列上訴人等因被告詐欺等案件，不服臺灣臺北地方法院109年
度審訴字第1465號，中華民國109年12月29日第一審判決（起訴
案號：臺灣臺北地方檢察署109年度偵字第10770號），提起上訴
，本院判決如下：
    主  文
原判決撤銷。
張偉銘犯三人以上共同詐欺取財罪，處有期徒刑捌月。
    犯罪事實
一、張偉銘透過報紙廣告尋覓日領報酬之工作，經與姓名、年籍
    均不詳、通訊軟體LINE暱稱「你有腎疲乏」（起訴書誤載為
    「你有腎疲勞」）之成年男子聯繫，「你有腎疲乏」表示工
    作內容為依指示前往指定地點向某成年人拿取金融卡後，再
    持該金融卡領錢，提款完成後復依指示將領取之款項連同金
    融卡交予指定之某成年人（此即俗稱「車手」之工作），每
    日不分提領金額，均可分得新臺幣（下同）1,000元之報酬
    ，詎張偉銘聽聞上開顯違常情之工作內容後，依一般社會生
    活之通常經驗，應已預見「你有腎疲乏」等人恐係詐欺集團
    成員，倘依其指示提領款項，有可能成為犯罪之一環而遂行
    詐欺取財犯行，使他人因此受騙致發生財產法益受損之結果
    ，並得以隱匿該詐欺犯罪所得之去向，竟為求賺取上開報酬
    ，仍基於即使發生他人因受騙致財產受損、隱匿詐欺犯罪所
    得去向之結果，亦不違背其本意之三人以上共同詐欺取財、
    洗錢之不確定故意，旋即自民國109年1月6日起，加入「你
    有腎疲乏」等姓名、年籍均不詳之成年人所組成之詐欺集團
    。張偉銘即與「你有腎疲乏」及渠等所屬詐欺集團成員共同
    意圖為自己不法之所有，基於三人以上共同詐欺取財及洗錢
    之犯意聯絡，先由詐欺集團某成員於109年1月7日11時許，
    以電話聯絡柯李太清，佯稱係柯李太清姪子需借錢云云，致
    柯李太清陷於錯誤，於同日12時16分、12時22分、12時25分
    、12時28分許，以郵局網路銀行轉帳3萬元、3萬元、3萬元
    、1萬元，共10萬元至詐欺集團提供之人頭帳戶即第一銀行
    帳號000-00000000000號帳戶(下稱第一銀行帳戶)，「你有
    腎疲乏」則指示張偉銘持詐欺集團內某成員事先交付之第一
    銀行帳戶提款卡，於同日13時11分34秒、13時12分14秒、13
    時12分52秒、13時13分51秒、13時14分53秒，在臺北市○○區
    ○○○路0段000號臺灣新光商業銀行之提款機，接續提領2萬元
    、2萬元、2萬元、1萬元、2萬元（共計9萬元），「你有腎
    疲乏」並指示張偉銘從中抽取每日1,000元報酬後，將剩餘
    款項拿到臺北市○○區○○○路0段00號伯朗咖啡店旁之工地，交
    給詐欺集團指派前來取款之某成員，而以此方式共同對柯李
    太清詐欺取財，並藉此製造金流之斷點，致無從追查上開犯
    罪所得之去向，而隱匿犯罪所得。嗣因柯李太清察覺有異，
    乃報警處理，張偉銘於案發後未被有偵查犯罪職權之機關或
    公務員發覺前，即於同年月12日主動至基隆市警察局第四分
    局中山派出所，向該派出所員警坦承其上開犯行，進而接受
    裁判。
二、案經柯李太清訴由臺北市政府警察局刑事警察大隊報請臺灣
    臺北地方檢察署檢察官偵查起訴。
    理  由
壹、證據能力方面
一、按被告以外之人於審判外之言詞或書面陳述，除法律有規定
    者外，不得作為證據，刑事訴訟法第159條第1項固定有明文
    ；惟被告以外之人於審判外之陳述，雖不符同法第159條之1
    至第159條之4之規定，而經當事人於審判程序同意作為證據
    ，法院審酌該言詞陳述或書面陳述作成時之情況，認為適當
    者，亦得為證據，同法第159條之5第1項亦定有明文。經查
    ，本判決所引用之被告以外之人於審判外之陳述，固均屬傳
    聞證據，惟上訴人即被告張偉銘就前揭審判外陳述均表示同
    意具有證據能力（見本院卷第94頁）；而檢察官亦表示上開
    證據均有證據能力（同上卷頁）。本院審酌上開證據製作時
    之情況，尚查無違法不當及證明力明顯過低之瑕疵，亦認為
    以之作為證據應屬適當，爰逕依刑事訴訟法第159條之5第1
    項規定，認前揭證據均例外有證據能力。
二、本判決所引用之其餘文書證據及證物，並無證據證明係公務
    員違背法定程序所取得，亦無顯有不可信之情況，且經本院
    於審理期日合法調查，該等證據自得作為本案裁判之資料。
貳、實體方面
一、認定犯罪事實所憑證據及理由
  ㈠上開犯罪事實，業據被告於警詢、原審及本院審理時均坦承
    不諱（見偵卷第9至13頁、原審卷第71、80、172、175頁、
    本院卷第92、93、113、114頁），並據證人即告訴人柯李太
    清於警詢時指訴綦詳（見偵卷第15至17頁），復有內政部警
    政署反詐騙諮詢專線紀錄表、新北市政府警察局三重分局永
    福派出所受理詐騙帳戶通報警示簡便格式表、告訴人郵政存
    簿儲金簿封面暨內頁交易明細、監視器錄影畫面截圖、第一
    銀行帳戶之交易日期、時間、金額等明細等件在卷可資佐證
    補強（見偵卷第19至21、23、25、27至29頁）。
　㈡被告所為確屬洗錢之犯行：
　　按洗錢防制法所稱洗錢，指下列行為：一、意圖掩飾或隱匿
    特定犯罪所得來源，或使他人逃避刑事追訴，而移轉或變更
    特定犯罪所得。二、掩飾或隱匿特定犯罪所得之本質、來源
    、去向、所在、所有權、處分權或其他權益者。三、收受、
    持有或使用他人之特定犯罪所得，洗錢防制法第2條定有明
    文。故行為人如有上揭各款所列洗錢行為者，即成立同法第
    14條第1項之洗錢罪。從而，倘詐欺集團向被害人施用詐術
    後，為隱匿其詐欺所得財物之去向，而令被害人將其款項轉
    入該集團所持有、使用之人頭帳戶，並由該集團所屬之車手
    前往提領詐欺所得款項得逞，如能證明該帳戶內之資金係本
    案詐欺之特定犯罪所得，即已該當於洗錢防制法第14條第1
    項之洗錢罪（最高法院108年台上字第1744號判決意旨參照
    ）。本案詐欺集團向告訴人施用詐術後，為隱匿詐欺所得去
    向，乃誘騙告訴人將受騙款項匯至渠等所掌控之人頭帳戶即
    第一銀行帳戶內，並推由被告依指示前往提領受騙款項，再
    轉交詐欺集團成員，業已製造金流之斷點，而隱匿該犯罪所
    得之去向，致無從或難以追查前揭犯罪所得。揆諸首揭說明
    ，被告所為自屬洗錢防制法第2條第2款所規範之洗錢行為。
    　　
　㈢依下列說明，被告與「你有腎疲乏」等詐欺集團成員間確有
    犯意聯絡：
  ⒈按共同實行犯罪行為之人，在共同意思範圍以內，各自分擔
    犯罪行為之一部，彼此協力、相互補充以達其犯罪之目的者
    ，即應對於全部所發生之結果，共同負責，故不以實際參與
    犯罪構成要件行為或參與每一階段之犯罪行為為必要。又共
    同正犯之意思聯絡，原不以數人間直接發生者為限，即有間
    接之聯絡者，亦包括在內（最高法院107年度台上字第4444
    號判決意旨參照）。
  ⒉依前述各項事證，可知本件詐欺集團於詐欺犯行之分工上極
    為精細，分別有實施詐術之機房人員、提領受騙款項之車手
    人員（即如被告）、指揮車手之人員（即如「你有腎疲乏」
    ）、交付車手提款卡之人員、向車手人員收取詐騙所得之收
    水人員等各分層成員，以遂行詐欺犯行而牟取不法所得，集
    團成員間固未必彼此有所認識或清楚知悉他人所分擔之犯罪
    分工內容，然此一間接聯絡犯罪之態樣，正係具備一定規模
    犯罪所衍生之細密分工模式，參與犯罪者透過相互利用彼此
    之犯罪角色分工，而形成一個共同犯罪之整體以利犯罪牟財
    。職是之故，被告既對參與詐欺集團而遂行本案詐欺犯行有
    所認知，堪認其對集團成員彼此間係透過分工合作、互相支
    援以完成詐欺取財之犯罪行為一節當亦有所預見，則其既係
    以自己共同犯罪之意思，相互支援及分工合作，以達詐欺犯
    罪之目的，自應就所參與犯罪之全部犯罪結果共同負責，而
    應論以共同正犯，其理至明。至被告縱使未與詐欺集團其他
    成員謀面或直接聯繫，亦未明確知悉集團內其他成員身分及
    所在，彼此互不認識，亦不過係詐欺集團細密分工模式下之
    當然結果，自無礙於被告仍屬共同正犯之認定。　
　㈣至被告於本院審理時固另陳稱：本來我只是要找日領的工作
    ，我事先不知道他們是詐欺集團，我做到第二天就覺得怪怪
    的，第三天就報警了云云（見本院卷第114頁）。然本院認
    定被告係以三人以上共同詐欺取財、洗錢之不確定故意，共
    同與詐欺集團成員從事本案犯行，容任本件詐欺、洗錢結果
    之發生，其固然非如確定故意之行為人必然知悉所從事者確
    為詐欺、洗錢犯行，但其主觀上既已預見有此可能性，竟在
    為求獲取報酬之情況下，仍執意參與，終至結果之發生，此
    種在所不惜、不顧一切之僥倖心態，依法仍屬故意之範疇，
    自不能以其辯以係要找日領工作、事先不知對方是詐欺集團
    等詞，即解免其犯行之成立，至多僅能以其係出於不確定故
    意，與確定故意者在惡性程度上非無輕重之別，而作為量刑
    上之參酌，併此敘明。　　　
　㈤綜上所述，足徵被告任意性之自白核與事實相符，自堪採信
    。是以本件事證已臻明確，被告之犯行應堪認定。　　　
二、論罪之說明
  ㈠被告之罪名：
　　本案詐欺犯行之參與者，至少有被告、「你有腎疲乏」及詐
    欺集團機房、收水、交卡人員等成員，已達3人以上，是核
    被告所為，係犯刑法第339條之4第1項第2款之三人以上共同
    詐欺取財罪（下稱加重詐欺罪）、洗錢防制法第14條第1項
    之洗錢罪。
　㈡共同正犯：　
　　被告與「你有腎疲乏」及其他詐欺集團成員間，就上揭犯行
    有犯意聯絡及行為分擔，為共同正犯。
　㈢接續犯：
    被告先後多次自第一銀行帳戶內提領受騙款項之行為，顯係
    基於加重詐欺、洗錢之單一目的而為接續之數行為，因侵害
    之法益同一，且各行為均係在密切接近之時間內實施完成，
    彼此獨立性極為薄弱，依一般社會健全觀念認難以強行分開
    ，是在刑法評價上，應視為一加重詐欺、洗錢行為之接續施
    行，而各論以接續犯之包括一罪。　
　㈣想像競合犯：
　　被告所犯加重詐欺罪與洗錢罪，均係為求詐得告訴人之金錢
    ，犯罪目的單一，亦有局部同一之情形，為想像競合犯，依
    刑法第55條規定，應從一重之加重詐欺罪處斷。　
　㈤本件尚無依累犯加重其刑之必要：　
　　依司法院釋字第775號解釋意旨，法院就符合累犯要件之被
    告，仍應以其是否有其特別惡性或對刑罰反應力薄弱等事由
    ，依職權本於合目的性之裁量，妥適審酌被告所犯前後數罪
    間，關於前案之性質（故意或過失）、前案徒刑之執行完畢
    情形（有無入監執行完畢、是否易科罰金或易服社會勞動）
    、再犯之原因、兩罪間之差異（是否同一罪質、重罪或輕罪
    ）、主觀犯意所顯現之惡性及其反社會性等情，綜合判斷各
    別被告有無因加重本刑致生所受刑罰超過其所應負擔罪責之
    情形，裁量是否加重最低本刑。被告前有下列前案紀錄：①
    因施用毒品案件，經臺灣基隆地方法院以104年度訴字第257
    號判決判處有期徒刑9月、5月，再經本院以104年度上訴字
    第2124號判決駁回上訴確定，並經本院以105年度聲字第135
    7號裁定定應執行有期徒刑1年確定；②因施用毒品案件，經
    臺灣基隆地方法院以105年度訴字228號判決判處有期徒刑7
    月確定。嗣經入監接續執行上開案件，於107年1月23日假釋
    出監，並於107年4月18日假釋期滿未經撤銷而以執行完畢論
    ，此有本院被告前案紀錄表在卷可按。是被告於有期徒刑執
    行完畢後5年以內故意再犯本件有期徒刑以上之罪，固屬累
    犯，惟衡酌前案與本案雖均屬故意犯罪，但兩案之罪質類型
    、保護法益迥不相同，而本案之發生距離前案假釋出監已近
    2年，期間非短，難認被告刑罰反應力薄弱，兼衡本案最低
    法定本刑為有期徒刑1年，刑罰非輕，依本案各項情狀，倘
    處以法定相當刑度，應即足以有效達成對被告矯治、教化及
    應報之刑罰目的。職是之故，被告所為雖屬累犯，但尚無再
    予加重其刑之必要，否則不無所受刑罰超過其罪責之虞，爰
    裁量不予加重其刑。　
　㈥刑之減輕：
　⒈按刑法第62條前段規定，對於未發覺之罪自首而受裁判者，
    得減輕其刑。所謂自首係以對於未發覺之犯罪，在有偵查犯
    罪職權之公務員知悉犯罪事實及犯人之前，向該管公務員承
    認犯罪而接受裁判而言（最高法院109年度台上字第319號判
    決意旨參照）。經查，被告於未經有偵查權之機關或公務員
    發覺犯罪前，即先於109年1月12日主動至基隆市警察局第四
    分局中山派出所，向該派出所員警坦承本件犯行，進而接受
    裁判，此除經被告陳明在卷外，並有基隆市警察局第四分局
    109年12月14日基警四分偵字第1090413932號函暨所附警詢
    筆錄在卷可參（見原審卷第215至222頁），是被告核已自首
    ，爰酌依刑法第62條前段規定，減輕其刑。
　⒉檢察官上訴意旨雖略以：本案之查獲經過，係告訴人發覺受
    騙後，於109年1月10日報警，經警回報警政署反詐騙諮詢專
    線、調閱監視器影像畫面，再經比對165反詐騙平台，始查
    悉本案，足見本案係警方循線查獲甚明。又被告交付贓款給
    收水人員之地點，係在「○○區○○○路0段00號」，核與被告至
    基隆市警察局第四分局中山派出所自承交付地點為「芝山捷
    運站附近」不符，原審未予查明被告於109年1月12日自承犯
    罪究係何次詐欺犯行，即逕認本案符合自首規定，容有違誤
    云云。惟查，本案經告訴人於109年1月10日報警後，警方雖
    有檢察官上述調查之過程，但觀諸臺北市政府警察局刑事警
    察大隊員警於109年3月9日所出具之簽呈所載（見偵卷第45
    頁），可知警方係經比對臺北市政府警察局中正第一分局日
    前所查獲之車手即被告，始發現與本件109年1月7日提領畫
    面中之車手特徵相符，才懷疑被告為本案車手，因此簽請通
    知被告到案說明。足見承辦員警雖最終仍循線查獲被告，但
    已係在被告109年1月12日主動向基隆市警察局第四分局中山
    派出所員警坦承犯行之後，自不影響被告業已自首之認定。
    再者，被告向該派出所員警自首時，業已供明其於109年1月
    7日依詐欺集團指示，持第一銀行提款卡領款，並在○○○路0
    段00號伯朗咖啡店附近交付款項給上游收水人員之事實，此
    有其警詢筆錄在卷可稽（見原審卷第220頁），顯見被告就
    本件犯行部分確已自首無訛，而被告於同次警詢時所供明其
    在捷運芝山站交付款項給上游收水人員一節，則是其於109
    年1月10日之提領款項部分（見原審卷第221頁），與本件並
    不相同，自不能混為一談。檢察官顯然混淆被告警詢之陳述
    ，而誤認被告未就本件犯行自首。是以，檢察官此部分上訴
    所指，自無足取。
三、撤銷改判之理由
  ㈠原審經詳細調查後，以被告犯罪之事證明確，予以論罪科刑
    ，固非無見。惟查：⑴除被告所犯為死刑、無期徒刑、最輕
    本刑為3年以上有期徒刑之罪或高等法院管轄第一審案件者
    外，於前條第1項程序進行中，被告先就被訴事實為有罪之
    陳述時，審判長得告知被告簡式審判程序之旨，並聽取當事
    人、代理人、辯護人及輔佐人之意見後，裁定進行簡式審判
    程序；法院為前項裁定後，認有不得或不宜者，應撤銷原裁
    定，依通常程序審判之，刑事訴訟法第273條之1第1項、第2
    項分別定有明文。所謂「不宜」為簡式審判程序者，例如：
    被告雖就被訴事實為有罪之陳述，但該自白內容是否真實，
    尚有可疑；或被告對於裁判上一罪或數罪併罰之案件，僅就
    部分案情自白犯罪等情形，於此因有證據共通之關係，若割
    裂適用而異其審理程序，對於訴訟經濟之實現，要無助益，
    此時，自以適用通常程序為宜。從而法院裁定進行簡式審判
    程序後，必以被告全部有罪之判決為限。倘認被告上開有罪
    之陳述仍有疑義，或有「不宜」為有罪實體判決之情形者，
    自應行通常審判程序，方屬適法（最高法院98年度台非字第
    298號判決意旨參照）。查公訴意旨以被告涉犯加重詐欺罪
    、洗錢罪、參與犯罪組織罪等罪嫌提起公訴，原審以被告就
    被訴事實為有罪之陳述，經合議庭裁定改由受命法官獨任進
    行審判程序（見原審卷第72頁），而受命法官獨任進行簡式
    審判程序後，既認被告參與犯罪組織罪部分應不另為無罪之
    諭知（見原判決第5頁第30行至第6頁第16行），揆諸上開說
    明，自應撤銷簡式審判程序，改依通常程序審理為是，乃原
    審猶以簡式審判程序為之，程序上於法即有未合。⑵又被告
    前已因涉犯加重詐欺罪之前案先繫屬於原審法院，則前案之
    加重詐欺犯行即為「首次」犯行，被告參與犯罪組織罪部分
    與之具有想像競合犯之裁判上一罪關係，即應由前案併予審
    判，自非本案所得審究，公訴意旨猶就此部分於本案重行起
    訴，依法當應不另為不受理之諭知（詳見後述），乃原判決
    誤為不另為無罪之諭知，亦有未合。　　
　㈡至被告上訴意旨雖略以：被告承認犯罪，但原審量刑過重，
    應該要判處被告有期徒刑6月，讓被告有易服社會勞動的機
    會云云。惟按量刑係法院就繫屬個案犯罪之整體評價，為事
    實審法院得依職權自由裁量之事項，故量刑判斷當否之準據
    ，應就判決之整體觀察為綜合考量，不可摭拾其中片段，遽
    予評斷，苟已以行為人之責任為基礎，並斟酌刑法第57條各
    款所列情狀，在法定刑度內，酌量科刑，無偏執一端，致明
    顯失出失入情形，即不得任意指摘為違法（最高法院108年
    度台上字第2294號判決意旨參照）。本院審酌原審就被告之
    犯罪情節及科刑部分之量刑基礎，已於原判決理由欄內具體
    說明（見原判決第7頁第16至26行），顯已斟酌刑法第57條
    各款事由而為刑之量定，係以行為人責任為基礎，兼顧對被
    告有利與不利之科刑資料，既未逾越法定範圍，亦無違背公
    平正義之精神，客觀上不生量刑畸重或有所失入之裁量權濫
    用，核與罪刑相當原則無悖，自不得再任意指摘或摭拾其中
    之片段而指稱原判決量刑有所不當或違法。況被告所犯之加
    重詐欺罪法定最低本刑為有期徒刑1年，經依刑法第62條前
    段自首規定減輕其刑後，原審僅量處有期徒刑8月，已屬從
    輕量刑，對被告甚為寬厚，縱仍與被告主觀上之期待有所落
    差，仍難遽指原審量刑有何違誤。
　㈢準此，被告上訴指摘原審量刑過重，檢察官上訴指摘原審適
    用自首減刑規定有所違誤云云，固均無理由，但檢察官上訴
    指摘原審適用簡式審判程序有誤，且就被告參與犯罪組織罪
    部分不另為無罪之諭知亦有可議，則有理由，是原判決既有
    上開未恰之處，已屬無可維持，自應由本院予以撤銷，另為
    適法判決。
四、自為科刑及沒收與否之說明
  ㈠科刑部分：
    本院以行為人之責任為基礎，審酌現今詐欺集團之詐騙事件
    層出不窮、手法日益翻新，政府及相關單位無不窮盡心力追
    查、防堵，大眾傳播媒體更屢屢報導民眾因被騙受損，甚至
    畢生積蓄因此化為烏有之相關新聞，被告正值中壯，本應依
    循正軌獲取所得，詎其不思此為，竟基於不確定犯意，與本
    件詐欺集團共同為加重詐欺等犯行，而以前揭手法向告訴人
    詐騙前揭金錢，致告訴人受有損失，亦紊亂社會秩序，是被
    告所為自應受有相當程度之刑事非難；另考量被告於犯後已
    能坦承犯行（此就其洗錢罪部分為減刑事由），並與告訴人
    於原審經調解成立，現尚依約分期給付中（合計已給付1萬
    元），此除經被告、告訴人陳明在卷外，亦有原審法院調解
    筆錄、郵政匯款申請書等件在卷可稽（見原審卷第123、124
    頁、本院卷第117頁），足見其於犯後尚知盡力彌補其所造
    成之損害，彌縫態度尚屬可取，兼衡被告犯罪之動機、目的
    、手法、參與犯罪之角色及程度、學歷為國中畢業之智識程
    度、業為照服員、已婚及無育有子女之生活狀況（以上見本
    院卷第114、115頁）等一切情狀，酌情量處如主文欄第2項
    所示之刑。　
　㈡不予宣告沒收之說明：
　⒈被告於本案所獲報酬為1,000元，業據其於警詢及原審審理時
    陳明在卷（見偵卷第11頁、原審卷第81頁），是該報酬即為
    其犯罪所得，然因被告業已實際賠償告訴人1萬元，已超過
    該報酬金額而無坐享犯罪所得之情形，依刑法第38條之1第5
    項，自不予宣告沒收。　
　⒉又被告擔任車手所提領之詐欺款項，除其取出其中1,000元作
    為報酬外，其餘均已交回詐欺集團而非由其支配，其亦無任
    何事實上之共同處分權限，故就該等詐欺款項，自不得對被
    告宣告沒收。另被告與詐欺集團成員聯絡所用之工作手機，
    雖係供本案犯罪所用之物，但並無證據證明係被告所有，且
    依被告於原審審理時所供，該工作手機業經詐欺集團取走（
    見原審卷第81頁），顯見被告對該手機亦無事實上之共同處
    分權限，自無從併予宣告沒收。
五、不另為不受理諭知部分
　㈠公訴意旨略以：被告除犯前開加重詐欺罪、洗錢罪外，亦另
    涉有組織犯罪防制條例第3條第1項後段之參與犯罪組織罪嫌
    。
　㈡按已經提起公訴或自訴之案件，在同一法院重行起訴者，應
    諭知不受理之判決，刑事訴訟法第303條第2款定有明文。又
    行為人於參與同一詐欺集團之多次加重詐欺行為，因部分犯
    行發覺在後或偵查階段之先後不同，肇致起訴後分由不同之
    法官審理，為裨益法院審理範圍明確、便於事實認定，即應
    以數案中「最先繫屬於法院之案件」為準，以「該案件」中
    之「首次」加重詐欺犯行與參與犯罪組織罪論以想像競合。
    縱該首次犯行非屬事實上之首次，亦因參與犯罪組織之繼續
    行為，已為該案中之首次犯行所包攝，該參與犯罪組織行為
    之評價已獲滿足，自不再重複於他次詐欺犯行中再次論罪，
    俾免於過度評價及悖於一事不再理原則（最高法院109年度
    台上字第3945號判決意旨參照）。
　㈢經查，被告固有參與犯罪組織之犯行，然本案係於109年10月
    6日繫屬於原審法院（見原審卷第7頁），而被告前因參與同
    一犯罪組織之加重詐欺等案件，已於109年4月14日先繫屬於
    原審法院以109年度訴字第566號審理（下稱前案），嗣並於
    110年1月28日宣判，目前經被告上訴中而尚未確定，有本院
    被告前案紀錄表、前案判決、本院公務電話查詢紀錄表在卷
    可按（見本院卷第61、77至87頁）。是依首揭說明，前案中
    之「首次」加重詐欺犯行，方屬應與被告參與犯罪組織犯行
    論以想像競合之「首次」加重詐欺犯行，本案加重詐欺犯行
    即非所謂「首次」犯行，僅單獨論罪科刑即可，而無於本案
    再重複審究被告參與犯罪組織罪之餘地。　
　㈣準此，公訴意旨認被告涉有參與犯罪組織罪嫌，然其所涉此
    部分罪嫌，應屬前案起訴效力所及之審理範圍，自應由前案
    審理，乃檢察官誤於本案重行起訴，於法即有未合，依上揭
    法律規定，此部分本應諭知不受理之判決，然因公訴意旨認
    此部分與被告加重詐欺罪部分有想像競合犯之裁判上一罪關
    係，爰就此部分不另為不受理之諭知。　　　　　
據上論斷，應依刑事訴訟法第369條第1項前段、第364條、第299
條第1項前段，洗錢防制法第14條第1項、第2條第2款，刑法第11
條前段、第28條、第339條之4第1項第2款、第55條、第62條前段
，刑法施行法第1條之1第1項，判決如主文。
本案經檢察官李巧菱提起公訴，檢察官王巧玲及被告提起上訴後
，由檢察官羅松芳到庭執行職務。
中　　華　　民　　國　　110 　年　　4 　　月　　21　　日
　　　　　　　　　刑事第九庭  審判長法　官  潘翠雪
　　　　　　　　　　　　　　　　　  法　官  陳俞婷
　　　　　　　　　　　　　　　　　  法　官  陳信旗
以上正本證明與原本無異。
如不服本判決，應於收受送達後20日內向本院提出上訴書狀，其
未敘述上訴之理由者並得於提起上訴後20日內向本院補提理由書
（均須按他造當事人之人數附繕本）「切勿逕送上級法院」。
                                    書記官  董佳貞
中　　華　　民　　國　　110 　年　　4 　　月　　21　　日
附錄本案論罪科刑法條全文：
刑法第339條
    意圖為自己或第三人不法之所有，以詐術使人將本人或第三
    人之物交付者，處五年以下有期徒刑、拘役或科或併科五十
    萬元以下罰金。
    以前項方法得財產上不法之利益或使第三人得之者，亦同。
    前二項之未遂犯罰之。
刑法第339條之4
    犯第三百三十九條詐欺罪而有下列情形之一者，處一年以上
    七年以下有期徒刑，得併科一百萬元以下罰金：
    一、冒用政府機關或公務員名義犯之。
    二、三人以上共同犯之。
    三、以廣播電視、電子通訊、網際網路或其他媒體等傳播工
        具，對公眾散布而犯之。
    前項之未遂犯罰之。
洗錢防制法第2條
    本法所稱洗錢，指下列行為：
    一、意圖掩飾或隱匿特定犯罪所得來源，或使他人逃避刑事
        追訴，而移轉或變更特定犯罪所得。
    二、掩飾或隱匿特定犯罪所得之本質、來源、去向、所在、
        所有權、處分權或其他權益者。
    三、收受、持有或使用他人之特定犯罪所得。
洗錢防制法第14條
    有第二條各款所列洗錢行為者，處七年以下有期徒刑，併科
    新臺幣五百萬元以下罰金。
    前項之未遂犯罰之。
    前二項情形，不得科以超過其特定犯罪所定最重本刑之刑。